【裁判字號】    97,交上易,32
【裁判日期】    970529
【裁判案由】    過失致死等
【裁判全文】
臺灣高等法院高雄分院刑事判決        97年度交上易字第32號
上  訴  人
即  被  告  甲○○
上列上訴人因過失致死等案件，不服臺灣高雄地方法院97年度審
交易字第11號中華民國97年2 月29日第一審判決（起訴案號：臺
灣高雄地方法院檢察署96年度偵字第30668 號），提起上訴，本
院判決如下：
    主  文
原判決撤銷。
甲○○服用酒類，不能安全駕駛動力交通工具而駕駛，累犯，處
有期徒刑參月，如易科罰金，以新臺幣壹仟元折算壹日；又因過
失致人於死，處有期徒刑伍月，如易科罰金，以新臺幣壹仟元折
算壹日；應執行有期徒刑陸月，如易科罰金，以新臺幣壹仟元折
算壹日。
    事  實
一、甲○○考領有職業聯結車駕駛執照，本應注意飲用酒類後其
    吐氣所含酒精濃度超過每公升0.25毫克以上，不得駕車，竟
    不知警惕，於民國96年10月27日凌晨零時30分許至同日4 時
    30分許，在高雄市三民區附近與其兄飲用啤酒，其吐氣所含
    酒精成分已達不能安全駕駛動力交通工具之程度，仍貿然駕
    駛車牌號碼：3982-QJ 號自小客車，沿高雄市○○區○○路
    外側快車道由南往北方向行駛，欲返回高雄市○○區○○路
    622 號8 樓住處，於同日4 時30分許行經翠華路與菜公路閃
    光黃燈交岔路口時，本應注意汽車行駛時，駕駛人應注意車
    前狀況，隨時採取必要安全措施，並應遵守閃光黃燈號誌之
    指示，車輛應減速接近，注意安全，小心通過，而當時天氣
    晴、路面鋪裝柏油、乾燥、無缺陷或障礙物、視距良好，詎
    甲○○因不勝酒力而疏未注意及此，適有丙○○於大量飲酒
    後騎乘車牌號碼：XV2- 881號重型機車，沿菜公路由東往西
    方向行至該閃光紅燈交岔路口，亦疏未注意車前狀況，且未
    減速接近，先停止於交岔路口前讓翠華路之車輛優先通行，
    即貿然由東往西駛入該交岔路口，甲○○見狀閃避不及，致
    其所駕駛之自小客車前保險桿撞擊丙○○左側車身，丙○○
    於遭撞擊人車倒地後雖經送醫急救，仍不幸於同日5 時許，
    因多重外傷而傷重不治身亡。甲○○於肇事後留在事故現場
    ，於有權偵查犯罪之警察機關，僅知悉犯罪事實，尚不知悉
    犯罪人前，即主動向前往現場處理警員高茂峰自首，並坦承
    肇事而接受裁判，嗣經警測得甲○○酒後呼氣酒精濃度為每
    公升0.72毫克，丙○○抽血酒精濃度高達548MG/DL（換算呼
    氣酒精濃度每公升2.74毫克）。
二、案經高雄市政府警察局左營分局報請高雄地方法院檢察署檢
    察官偵查起訴。
    理  由
一、程序方面：
    本件被告甲○○所犯係死刑、無期徒刑、最輕本刑為3 年以
    上有期徒刑以外之罪，已經被告就被訴事實先為有罪之陳述
    ，經審判長告知被告簡式審判程序之旨，並聽取當事人之意
    見後，依刑事訴訟法第273 條之1 第1 項之規定，裁定進行
    簡式審判程序。又本件關於證人乙○○於警詢及偵查中證述
    、道路交通事故調查報告表(一)(二)、道路交通事故現場圖、國
    軍左營總醫院附設民眾診療服務處診斷證明書、相驗屍體證
    明書、驗斷書、被告與被害人丙○○之酒精濃度測試報告、
    現場照片6 張、高雄市政府交通局車輛事故鑑定委員會96年
    12月10日高市車鑑字第0960004301函與鑑定意見書、檢察官
    庭呈之更正後道路交通事故現場圖及臺灣高雄地方法院檢察
    署公務電話紀錄等證據，依同法第273 條之2 規定，不受第
    159 條第1 項關於傳聞法則規定之限制，依法均有證據能力
    ，合先敘明。
二、認定犯罪事實所憑之證據及理由：
  (一)上開犯罪事實，業據上訴人即被告甲○○坦承不諱，並有證
    人即被害人丙○○之配偶乙○○於警詢及偵查中之證言可證
    （見96年度偵字第30668 號卷第7-9 頁；96年度相字第1871
    號卷第27-29 頁），復有道路交通事故調查報告表(一)(二)、道
    路交通事故現場圖、國軍左營總醫院附設民眾診療服務處診
    斷證明書、相驗屍體證明書、驗斷書、被告與被害人丙○○
    之酒精濃度測試報告、現場照片6 張、高雄市政府交通局車
    輛事故鑑定委員會96年12月10日高市車鑑字第0960004301函
    與鑑定意見書、檢察官提出之更正後道路交通事故現場圖及
    臺灣高雄地方法院檢察署公務電話紀錄（見96年度偵字第30
    668 號卷第17-24 、第43-44 頁、相驗卷及原審法院卷第39
    -40 頁）在卷可稽，足認被告之自白核與事實相符，堪予採
    信。
  (二)按汽車駕駛人飲用酒類後，其吐氣所含酒精濃度超過每公升
    0.25毫克以上，不得駕車；汽車行駛時，駕駛人應注意車前
    狀況，隨時採取必要安全措施；且應遵守閃光黃燈號誌之指
    示，車輛應減速接近，注意安全，小心通過，道路交通安全
    規則第114 條第2 款、第94條第3 項、道路交通標誌標線號
    誌設置規則第211 條第1 項第1 款分別定有明文。被告考領
    有職業聯結車駕駛執照（業據被告陳述明確，並有證號查詢
    汽車駕駛人資料可證），對於上開規定，自應知之甚詳，被
    告駕駛自用小客車於上址撞擊被害人丙○○所騎乘之機車，
    足認其飲酒後已至駕駛技巧障礙，視覺及行為反應能力減低
    ，已達不能安全駕駛動力交通工具之程度，其酒醉駕車之犯
    行堪以認定。再參諸車禍事故發生當時天氣晴、路面鋪裝柏
    油、乾燥、無缺陷或障礙物、視距良好，並無不能注意之情
    事，因被告酒後控制力、反應力減弱，致疏於注意及此，貿
    然駕車行駛而撞擊被害人丙○○，致被害人丙○○因此受有
    全身多重外傷不治死亡，其行為顯有過失，其過失行為與被
    害人丙○○之死亡結果間亦有相當因果關係，應屬明確，高
    雄市政府交通局車輛事故鑑定委員會亦同此認定，有該會96
    年12月10日高市車鑑字第0960004301函與鑑定意見書在卷足
    憑。
  (三)又本案交通事故發生時，被告行駛之翠華路北向車道係閃光
    黃燈，被害人丙○○行駛之菜公路西向車道則係閃光紅燈等
    情，有檢察官庭呈之更正後道路交通事故現場圖及臺灣高雄
    方法院檢察署公務電話紀錄記載明確。被害人丙○○於大量
    飲酒後，抽血酒精濃度高達548MG/DL（換算呼氣酒精濃度每
    公升2.74毫克），有國軍左營總醫院一般生化報告單附卷可
    證（見96年度相字第1871號卷第17頁），已達不能安全駕駛
    之情況下，貿然騎車沿菜公路西向車道欲駛入翠華路，且疏
    未注意車前狀況及行經閃光紅燈交岔路口又未停車讓被告之
    車輛優先通行（道路交通安全規則第11 4條第2 款、第94條
    第3 項及道路交通標誌標線號誌設置規則第211 條第1 項第
    2 款參照），就本件車禍事故之發生固為肇事之主因（見上
    開鑑定書）而與有過失，然此並不能解免被告上開過失罪責
    ，一併敘明。
  (四)綜上所述，本件事證已臻明確，被告公共危險及過失致人於
    死之犯行，均堪認定，應予依法論科。
三、論罪部分：
  (一)按刑法第185 條之3 業已於97年1 月2 日修正公布，並於同
    年月4 日施行，修正前刑法第185 條之3 規定：「服用毒品
    、麻醉藥品、酒類或其他相類之物，不能安全駕駛動力交通
    工具而駕駛者，處1 年以下有期徒刑、拘役或30,000元以下
    罰金」，而修正後刑法第185 條之3 規定：「服用毒品、麻
    醉藥品、酒類或其他相類之物，不能安全駕駛動力交通工具
    而駕駛者，處1 年以下有期徒刑、拘役或科或併科150,000
    元以下罰金」，其罰金刑部分已修正提高為150,000 元以下
    罰金，並得併科處罰，是被告行為後法律已有變更，經比較
    新舊法之結果，以舊法有利於被告，依刑法第2 條第1 項前
    段之規定，應適用最有利於被告之舊法，即行為時之修正前
    刑法第185 條之3 處斷。
  (二)核被告甲○○所為，係犯修正前刑法第185 條之3 之服用酒
    類，不能安全駕駛動力交通工具而駕駛罪及同法第276 條第
    1 項過失致人於死罪。被告前因施用毒品及偽造文書等案件
    ，分別經原審法院以88年度易字第4944號及89年度訴字第10
    9 號判處有期徒刑4 月及1 年6 月，經原審法院90年度聲字
    第2600號裁定應執行有期徒刑1 年8 月確定；又因施用毒品
    案件，經原審法院89年度易字第3357號判處有期徒刑6 月確
    定，與上開1 年8 月接續執行，於91年5 月7 日假釋出監交
    付保護管束，92年3 月1 日保護管束期滿未經撤銷假釋視為
    執行完畢，有臺灣高等法院被告前案紀錄表在卷可稽，其於
    5 年之內故意再犯有期徒刑以上之不能安全駕駛動力交通工
    具而駕駛罪，為累犯，所犯修正前刑法第185 條之3 酒駕公
    共危險罪部分，應依累犯之規定加重其刑。又被告酒醉駕車
    ，行經閃光黃燈交岔路口未減速慢行，注意安全，小心通過
    ，復並未注意車前狀況，致被害人丙○○死亡，依法應負過
    失致死之刑事責任，依道路交通管理處罰條例第86條第1 項
    之規定，加重其刑；另被告於肇事後，於到場處理之警員尚
    不知何人為肇事者前，即主動向警員告知其係肇事者，並坦
    承肇事，表達願接受裁判之意，有高雄市政府警察局交通大
    隊第10分隊員警高茂峰製作之職務報告書在卷可證，所犯過
    失致人於死罪部分應依刑法第62條前段之規定，減輕其刑（
    至不能安全駕駛動力交通工具而駕駛部分，因於儀器檢測後
    即得知，並無自首之問題），過失致人於死罪部分，並依法
    先加重後減輕之。被告所犯上開2 罪，行為互殊，應予分論
    併罰。
四、科刑部分：
    原審據以論罪科刑，固非無見。惟查被告於肇事後，已與被
    害人家屬成立和解，且於本院審理時，就與被告成立和解得
    分期付款之餘款58萬元部分，1 次給付被害人家屬完畢，有
    收據1 分附卷可證，並為被害人家屬乙○○所是認，是本案
    量刑之基礎已經變更，檢察官就此部分亦表示請對被告從輕
    量刑，是原審就不能安全駕駛動力交通工具部分量處有期徒
    刑4 月，就過失致人於死部分量處有期徒刑7 月，尚嫌過重
    。被告上訴意旨，執此指摘原判決不當，為有理由，自應由
    本院將原判決撤銷改判。爰審酌被告有毒品及偽造文書等犯
    罪前科（見上開前案紀錄表），素行非佳，竟不知警惕，於
    飲酒後吐氣所含酒精濃度高達每公升0.72毫克之酒醉情況下
    ，仍貿然駕駛自小客車行駛於市區道路，嚴重威脅他人之生
    命安全，致發生本件交通事故，使被害人丙○○傷重不治死
    亡，犯罪情節非輕，惟念被告犯後坦承犯行、已與被害人家
    屬達成調解，並已清償完畢，業據被害人家屬乙○○陳述明
    確，並有高雄市左營區調解委員會96年刑調字第262 號調解
    筆錄、收據可參，以及被害人丙○○就本案交通事故之發生
    為肇事之主因等一切情狀，分別量處如主文第2 項所示之刑
    ，並定其應執行之刑，及諭知易科罰金之折算標準。
據上論結，應依刑事訴訟法第369 條第1 項前段、第364 條、第
273 條之1 第1 項、第299 條第1 項前段，道路交通管理處罰條
例第86條第1 項，刑法第2 條第1 項前段、修正前刑法第185 條
之3 、刑法第276 條第1 項、第47條第1 項、第62條前段、第51
條第5 款、第41條第1 項前段，刑法施行法第1 條之1 ，判決如
主文。
本案經檢察官林應華到庭執行職務。
中    華    民    國    97    年    5     月    29    日
                  刑事第五庭    審判長法  官  曾永宗
                                      法  官  王伯文
                                      法  官  任森銓
以上正本證明與原本無異。
本判決不得上訴。
中    華    民    國    97    年    5     月    29    日
                                      書記官  廖素珍
附錄本件判決論罪科刑法條：
刑法第185條之3
服用毒品、麻醉藥品、酒類或其他相類之物，不能安全駕駛動力
交通工具而駕駛者，處1 年以下有期徒刑、拘役或科或併科150,
000 元以下罰金。
刑法第276條第1項
因過失致人於死者，處2 年以下有期徒刑、拘役或2,000 元以下
罰金。


司法院資訊處製作；財團法人民間司法改革基金會備份。
